臺灣臺北地方法院民事判決　　　　　　 95年度簡上字第660號
上　訴　人　甲　○
訴訟代理人　文　聞律師
　　　　　　許玉娟律師
　　　　　　己○○
上　訴　人　乙○○
被上訴人　　臺灣新光商業銀行股份有限公司
法定代理人　丁○○
訴訟代理人　丙○○
　　　　　　戊○○
　　　　　　庚○○
上列當事人間請求返還借款事件，上訴人對於中華民國九十五年
九月二十七日本院臺北簡易庭95年度北簡字第37510號第一審判
決提起上訴，本院於九十六年四月九日言詞辯論終結，判決如下
：
    主  文
原判決關於命上訴人乙○○連帶給付新台幣貳拾參萬元，及自民
國九十五年六月九日起至清償日止，按年息百分十八計算之利息
，暨自民國九十五年七月十日起至清償日止，逾期六個月以內，
按上開利率百分之十，逾期超過六個月者，超過部分按上開利率
百分之二十計算之違約金，及該部份假執行之宣告，暨訴訟費用
之裁判均廢棄。
上開廢棄部分，被上訴人在第一審之訴駁回。
上訴人甲○之上訴駁回。
第一、二審訴訟費用由上訴人甲○負擔。
    事實及理由
壹、被上訴人主張：上訴人甲○為購買車牌號碼5P－3440號之19
    94年份BMW自用小客車（下稱系爭汽車），於民國95年6月9
    日邀同上訴人乙○○為連帶保證人向被上訴人借款新臺幣（
    下同）230,000元，兩造簽有借款契約書（下稱系爭契約）
    ，約定借款期限為2年，依年息百分之18按月攤還本息，遲
    延繳納時，不論本金或利息如有一部分遲延，即喪失期限利
    益，其全部債務視為全部到期，並自遲延日起，除仍依上開
    利率計息外，另應給付逾期6個月以內按上開利率之百分之
    10，逾期6個月以上，超過6個月部分按上開利率之百分之20
    計算之違約金，上訴人甲○並以購得之系爭汽車設定動產擔
    保抵押權予被上訴人，且簽發同借款金額之本票（下稱系爭
    本票）作為借款之擔保。惟上訴人甲○自同年7月9日起即未
    依約攤還本息，依系爭契約其借款視為全部到期，爰依消費
    借貸及連帶保證契約，請求命上訴人連帶給付上開借款、利
    息及違約金之判決。原審為被上訴人勝訴判決，並依職權宣
    告假執行及免為假執行，被上訴人於本院為駁回上訴之聲明
    。
貳、上訴人甲○、乙○○則分別以下列辯詞置辯：
一、上訴人甲○部分：
（一）上訴人甲○當初係受一名為廖容華之人鼓吹招攬而向被上
      訴人借款，訴外人即被上訴人職員羅羽彤曾親至上訴人甲
      ○位於桃園縣觀音鄉藍埔村6鄰5之28號3樓之住處辦理對
      保事宜，上訴人甲○當時係以辦理借款事宜之認知，而在
      系爭契約書上簽名，並另行簽發一發票金額為230,000 元
      之本票乙紙，但均未用印，亦未交付印章予訴外人羅羽彤
      。嗣訴外人羅羽彤陳稱上訴人甲○必須在被上訴人銀行開
      戶俾撥入借貸之款項，遂將被上訴人銀行之存款、信託業
      務總約定書乙本交付上訴人甲○，並要求上訴人甲○交付
      5,000元予其攜回銀行辦理開戶，訴外人羅羽彤並應允開
      戶手續完成後會通知上訴人甲○至銀行拿回存摺。詎料之
      後即音訊全無，直到上訴人甲○收到法院開庭傳票始發覺
      被騙上當，不僅未收到借貸款項，甚至被以買車名義偽簽
      動產抵押契約書。
（二）上訴人甲○在系爭契約書簽名時，該契約之第1條第3項並
      未記載任何特別約定事項，上訴人亦未與訴外人羅羽彤約
      定將借貸款項撥付至任何第三人之帳戶，然嗣後被上訴人
      據以請求上訴人還款之系爭契約書第1條第3項竟載有：「
      一、甲方（即上訴人甲○）向乙方（即被上訴人）借款新
      臺幣貳拾參萬元整，由乙方按左列第3款之方式撥付，作
      為借款之交付。…（三）匯（存）入台北國際銀行南三重
      分行辦事處存款第0000000000000號（戶名方志寬）」，
      足見此項特別約款係於上訴人甲○簽名後始私擅添載者，
      既未經上訴人甲○同意，對其自不生效力。
（三）上訴人甲○平日所使用之印章與系爭契約書、本票、動產
      抵押契約書上之印章並不相同，而系爭契約書、本票上之
      上訴人甲○印文又與動產抵押契約書上之印文大小不同，
      令人懷疑該等文件上之印章是否確係上訴人甲○所蓋用？
      且系爭契約與動產抵押契約書之簽訂日期亦非相同。
（四）上訴人甲○雖不否認欲向被上訴人辦理消費借貸，並本於
      此認知簽名於系爭契約及本票上，但絕非為買車辦理貸款
      ，否則為何僅系爭契約書及本票上有上訴人甲○之親自簽
      名，而動產抵押契約書上則無？
（五）系爭契約及本票上之上訴人甲○印文均非其親自蓋用，上
      訴人甲○亦未曾授權被上訴人代為用印，況該印章更與上
      訴人甲○平日所使用之印章不同。
（六）被上訴人既主張上訴人甲○係辦理車貸，借貸之款項將直
      接撥付車商，且上訴人甲○對此事項已知悉並同意等情，
      自應由被上訴人負舉證責任。又訴外人羅羽彤於原審證稱
      上訴人甲○、乙○○係表姐妹關係云云，實則兩人素昧平
      生，則訴外人羅羽彤身為被上訴人之受僱人，其對保、核
      貸不實之疏失自應由被上訴人負責，復上訴人甲○本非為
      買車而向被上訴人借款，亦從未收受車輛之交付，被上訴
      人當無由請求上訴人甲○返還該筆遭第三人取走之款項。
（七）聲明：原判決廢棄，駁回被上訴人第一審之訴。
二、上訴人乙○○部分：
（一）上訴人乙○○從未擔任上訴人甲○之連帶保證人，更未簽
      署任何有關連帶保證之相關文件，從而被上訴人所持簽有
      上訴人乙○○姓名之文件，該簽名均非真正。
（二）被上訴人所提之身分證影本上照片不是上訴人乙○○照片
      ，也不認識甲○。
（三）聲明：原判決廢棄，駁回被上訴人第一審之訴。
參、兩造不爭執之事項：
一、上訴人甲○與被上訴人確有簽訂系爭借款契約書並簽發系爭
    本票，系爭契約與本票之上訴人甲○簽名均係真正。
二、上訴人甲○與被上訴人約定系爭借款金額為230,000元，借
    款期限係2年，依年息百分之18按月攤還本息，本金或利息
    遲延繳納時，其全部債務均視為到期，並自遲延日起，除仍
    依上開利率計息外，另應給付逾期6個月以內按上開利率之
    百分之10，逾期6個月以上，超過6個月部分按上開利率之百
    分之20計算之違約金。
肆、得心證之理由：
    本件被上訴人主張依消費借貸及連帶保證契約請求上訴人連
    帶返還系爭借款等語，上訴人則分別以前揭辯詞資為抗辯。
    是本件爭點為：（一）上訴人甲○是否係為購車而向被上訴
    人借貸，並約定借得款項直接撥至第三人之帳戶？（二）上
    訴人乙○○是否有在系爭契約書上簽名擔任上訴人甲○之連
    帶保證人？茲分別論述如下：
一、上訴人甲○確係為購車而與被上訴人締結系爭契約，並約定
    借貸之款項直接撥至訴外人方志寬之帳戶。
（一）上訴人甲○確與被上訴人簽訂系爭契約，並簽發與借款金
      額相同之本票，已如前述，雖上訴人甲○辯稱系爭契約及
      本票上之印章非其所有等語，惟依法律之規定，有使用文
      字之必要者，得不由本人自寫，但必須親自簽名。如有用
　　　印章代簽名者，其蓋章與簽名生同等之效力。民法第3條
  　　定有明文。故蓋章僅簽名之代替效力，如當事人已簽名，
    　自已發生效力，即不論蓋章與否，是上訴人甲○此部分辯
      詞即不可採，先予敘明。又上訴人甲○復辯稱其非為購車
      而係向被上訴人借貸，亦未約定借得款項直接撥至第三人
      帳戶云云，然查系爭契約（見原審卷第34頁）首行下方業
      以放大印刷字體明確記載「汽車貸款專用」，次行亦以印
      刷字體載有「立約人…與臺灣新光商業銀行股份有限公司
      （即被上訴人）簽訂借款契約書並『提供汽車』為擔保品
      …」等字句，）；證人即車行負責人方志寬於本院具結證
      稱：「當時銀行說想買車，為何沒有駕照，我有印象說，
      上訴人甲○說他有學習駕照，因為銀行審核，當事人要買
      車的時候，如果沒有駕照，為何要買車」等語（見本院卷
      第50頁），上訴人甲○並對被上訴人提出之學習駕照影本
      不爭執真正，從而上訴人甲○所辯並非為買車而借款云云
      ，已難採信。
（二）況觀諸前揭契約書第一條第（四）款既已以手寫方式約定
      借款期間及利息，並為上訴人甲○所不爭執有此約定，則
      順序在上開條款之前一款即第（三）款，既亦以手寫記載
      ，本件借款金額由被上訴人直接匯入「台北國際銀行南三
      重分行第00000000 00000O號帳戶（戶名：方志寬）」等
      文句，依常情應係同一時間所填載，雖上訴人甲○復抗辯
      上開字句於簽約時並不存在，應係嗣後始私擅添載云云，
      惟按契約條款於契約雙方簽名時應已填載完畢為常態事實
      ，是以應由上訴人甲○就系爭契約有空白條款之變態事實
      負舉證責任，然上訴人甲○並未舉證以實其說。復參酌證
      人方志寬於證稱：上訴人甲○確有到我的車行買車，亦有
      和被上訴人約定貸款的錢直接匯到我的帳戶等語（參本院
      卷第49頁背面至第51頁），並有被上訴人所提出之動用／
      繳款記錄查詢影本及汽車車籍查詢單影本各乙份在卷可查
      （參原審卷第8頁、本院卷第43頁），益見上訴人甲○於
      締約時已知悉本件係為購車而借貸，並與被上訴人約定將
      貸得款項直接撥付第三人帳戶，是上訴人甲○此部分所辯
      即非可採。
（三）綜上所述，被上訴人依約請求上訴人甲○返還借款、利息
      及違約金，自屬有據。
二、上訴人乙○○並未在系爭契約簽名擔任上訴人甲○之連帶保
    證人，自不負任何契約責任。
（一）被上訴人主張依連帶保證契約關係，請求上訴人乙○○連
      帶返還系爭借款云云，固以在連帶保證人欄內載有「乙○
      ○」簽名之系爭契約為據，惟業為上訴人乙○○否認上開
      乙○○簽名真正，並經被上訴人自認上訴人乙○○確未在
      系爭契約上簽名之事實（見本院卷第89頁反面），證人即
      被上訴人員工負責系爭契約對保工作之羅羽彤亦於本院證
      稱，系爭契約上簽名者非上訴人乙○○，係身分證上面的
      那一位等語（見本院卷第38頁），復對照被上訴人所提出
      之「乙○○」身份證影本（見原審卷第30頁）與上訴人乙
      ○○於本院提出之身份證影本相片（見本院卷第41頁），
      兩者臉部面貌確有明顯差異，足認在系爭契約上簽名而擔
      任連帶保證人者並非上訴人乙○○。
（二）綜上，上訴人乙○○既未簽名同意擔任上訴人甲○之連帶
      保證人，則被上訴人請求上訴人乙○○連帶返還借款云云
      ，自非可採。
三、綜上所述，本件被上訴人本於消費借貸法律關係，請求上訴
    人甲○給付被上訴人230,000元，及自95年6月9日起至清償
    日止，按年息18％計算之利息，暨自95年7月10日起至清償
    日止其逾期6個月內者，並按上開利率10%，逾期超過6 個月
    者，超過部分按上開利率20%加計之違約金部分，為有理由
    ，應予准許。又本件係就民事訴訟法第427條第1項訴訟適用
    簡易程序所為被告敗訴之判決，依同法第436條第2項適用第
    389條第1項第3款規定，應依職權宣告假執行。是原審判命
    上訴人甲○如數給付，並依職權宣告假執行，於法並無不合
    ，上訴人乙○○上訴意旨指摘原判決不當，求予廢棄改判，
    為無理由，應予駁回其上訴。而被上訴人本於連帶保證契約
    法律關係，請求上訴人乙○○連帶給付前揭金額部分，則無
    理由，應予駁回。原審就此部分，為上訴人乙○○敗訴之判
    決，並依職權為假執行之宣告，自有未洽。上訴人乙○○上
    訴意旨就此部分指摘原判決不當，求予廢棄改判，為有理由
    。爰將原判決此部分廢棄，並改判如主文第二項所示。
四、本件事證已臻明確，兩造間其餘攻擊防禦方法及舉證，經
    本院審酌後認與判決之結果不生影響，不再逐一論列，附此
    敘明。
伍、據上論結，本件上訴人甲○之上訴為無理由，上訴人乙○○
    之上訴為有理由，依民事訴訟法第436條之1第3項、第450條
    、第449條第1項、第79條、第78條、第85條第1項但書，判
    決如主文。
中　　華　　民　　國　　96　　年　　4 　　月　　23　　日
                  民事第二庭  審判長法　官  鄭純惠
                                    法  官  林欣蓉
                                    法  官  黃雯惠
以上正本係照原本作成。
本判決不得上訴。
中　　華　　民　　國　　96　　年　　4 　　月　　23　　日
        　　　　　              　　書記官　林玗倩
